【裁判字號】    89,交抗,61
【裁判日期】    891207
【裁判案由】    聲明異議
【裁判全文】
臺灣高等法院臺南分院交通事件裁定            八十九年度交抗字第六一號 Ｃ
      抗  告  人
      即異議人    甲  ○  ○
右列抗告人因違反道路交通管理處罰條例案件，不服臺灣臺南地方法院中華民國八十
九年十一月三日裁定（八十九年度交聲字第一四二號），提起抗告，本院裁定如左：
      主      文
抗告駁回。
      理      由
一、抗告意旨略以：抗告人於民國（下同）八十九年七月七日自中山高速公路南下建
    國入口匝道駕駛車號ＧＬ∣４０９５自小客車進入中山高速公路，因當時中山高
    速公路南下二十三公里前道路施工至車輛擁擠，抗告人行駛至匝道儀控燈前發現
    掛有「開放路肩」告示牌，於是依據告示牌指示行駛路肩，不料此時卻發現車後
    不遠處有警車響起警笛追趕抗告人車輛並將抗告人車輛攔下，於查扣抗告人行照
    及駕照後即進入車內開罰單，抗告人雖極力表示路旁掛有「開放路肩」之告示牌
    ，開單員警卻不予理會，並要求抗告人於罰單上簽收後始將抗告人之行照、駕照
    歸還抗告人，茲提出抗告理由如下：
（一）本案已由第三者（公路局嘉義區監理所麻豆監理站）針對違規地點進行裁決，
      裁決書上已明確記載違規地點為中山高南向二三公里處，該處已位於主線車道
      上，「開放路肩」告示牌之後，原審並未加以審酌。
（二）依據高速公路管制規則第二條第十四項解釋：「路肩」只設於「車道」之外側
      ，路面邊緣與護欄或邊溝之間，匝道並未有「路肩」之設置，公警局舉發單上
      所載違規事實與法不符，原審亦未加以審酌。
（三）依抗告人舉證照片所示，案發當時並未有任何員警及警車駐足在匝道儀控燈前
      取締違規，公警局巡邏隊員自稱係在匝道儀控燈前取締違規行駛匝道路肩等等
      說詞不足採信，且依常理判斷，依相關規定，高速公路警察執行攔停職務時須
      開啟警示燈，駕駛人遠遠發現前方有警車及警察攔截取締違規時，絕不可能故
      意違規行駛路肩，又匝道儀控燈上正掛有「開放路肩」告示牌，而警察卻在「
      開放路肩」告示牌前取締違規行駛路肩，顯然自相矛盾，明顯與常理不符。
（四）依原裁定理由欄第三點所述「本案係員警當場攔停舉發，並經異議人於舉發單
      上簽名無訛」，查抗告人係於公警局舉發違反道路交通管理事件通知單上「收
      受通知聯者簽章」欄上簽收，應僅係代表抗告人確實收到該通知單，以作為日
      後提出申訴之依據，且一般民眾均會認為若不在通知單上簽收，本人之行照及
      駕照，亦無法領回，原裁定以抗告人已在舉發單上簽名無訛，即認定抗告人對
      違規定點未有爭議，應屬誤會等語。
二、按汽車行駛於高速公路或設站管制之道路，而不遵管制之規定者，處汽車駕駛人
    新臺幣三千元以上六千元以下罰鍰；又汽車駕駛人，違反道路交通管理處罰條例
    第三十三條之規定者，除依原條款處罰鍰外，並記違規點數一點，道路交通管理
    處罰條例第三十三條第一項、第六十三條第一項第一款分別定有明文。
三、經查抗告人就前揭交通違規事件曾提出申訴，經內政部警政署國道公路警察局第
    一警察隊八十九年八月二日公警國一刑訴字第一００九一函以「據巡邏隊員表示
    ，八十九年七月七日執行巡邏勤務時，因國道一號南向圓山路段車流量大，乃在
    建國入口匝道儀控燈前取締違規行駛匝道路肩，於十六時五十八分發現ＧＬ∣４
    ０９５號車違規行駛單線匝道路肩，乃當場攔停稽查，依違規事實舉發。申訴人
    所附之照片為圓山橋施工主線封閉一車道而開放路肩，該處已過了匝道儀控燈進
    入主線車道，與ＧＬ∣４０９５號車違規地點不同（違規地點是匝道路肩），本
    件違規舉發無誤」等語回覆說明在案，又本件為員警當場舉發，並於舉發單上載
    明違規地點為「建國入口匝道」及「行駛匝道路肩」，且經抗告人於舉發單上簽
    名無訛，復經公路局嘉義區監理所麻豆監理站裁決認定抗告人違規事實無誤，有
    舉發單及麻豆監理站八十九年八月九日麻監裁駕字第７５∣Ｚ00000000
    號裁決書各乙紙在卷足稽，是抗告人之上開駕駛行為，違反前揭高速公路交通管
    制規定，應堪認定。又抗告意旨指摘之各節，業經原裁定法院詳細調查，並就抗
    告人所提出照片與其違規地點交互比對後，認定抗告人違規地點確係在匝道路肩
    ，因依道路交通案件處理辦法第十九條規定駁回抗告人異議，核無不當。抗告人
    抗告意旨，猶執前詞，否認違規駕駛，或空言指摘原裁定不當，非有理由，應予
    駁回。
據上論斷，應依道路交通案件處理辦理辦法第二十六條、刑事訴訟法第四百十二條，
裁定如主文。
中    華    民    國      八十九      年      十二      月      七      日
                                  臺灣高等法院臺南分院刑事第五庭
                                      審判長法官  茆    臺    雲
                                            法官  蔡    長    林
                                            法官  曾    平    杉
右正本證明與原本無異。
不得抗告。
                                      法院書記官  黃    全    忠
中    華    民    國      八十九      年      十二      月      十五    日


司法院資訊處製作；財團法人民間司法改革基金會備份。
